【裁判字號】    92,訴,1288
【裁判日期】    920731
【裁判案由】    偽造文書
【裁判全文】
臺灣高雄地方法院刑事判決                        九十二年度訴字第一二八八號
    公  訴  人  臺灣高雄地方法院檢察署檢察官
    被      告  乙○○
右列被告因偽造文書案件，經檢察官提起公訴（九十一年度偵字第九六九八號），本
院判決如左：
    主  文
乙○○行使偽造私文書，足以生損害於他人，累犯，處有期徒刑陸月，如易科罰金，
以參佰元折算壹日。
變造之甲○○身分証影本壹張、門號0000000000號之ＳＩＭ卡壹張、不詳
廠牌型號之手機壹支、東信電訊股份有限公司服務申請表客戶留存聯壹紙（含偽造「
甲○○」署押貳枚）、東信電訊股份有限公司服務申請表公司留存聯、經銷商留存聯
、門市留存聯及東信電訊參仟元手機折價券及合約書上所偽造之「甲○○」署押共柒
枚，均沒收之。
    事  實
一、乙○○前因侵占案件，經本院於民國八十七年五月二十九日，以八十七年度易字
    第二七○三號判處有期徒刑八月，經上訴於臺灣高等法院高雄分院，由該院於八
    十七年十二月二十二日，以八十七年度上易字第二一○○號駁回上訴確定；復因
    侵占案件，經本院於八十八年四月九日，以八十八年度易字第一一九八號判處有
    期徒刑三月確定並接續執行，而於八十八年十二月七日因縮短刑期執行完畢；詎
    其明知未經甲○○授權辦理行動電話門號之申請，竟意圖為自己不法之所有，利
    用友人甲○○曾委託代辦申請信用卡之機會，留存甲○○身分證影本，而於不詳
    時、地，將該身分證影本換貼自己之照片而變造之，並影印一份留存，而於八十
    九年三月十四日持該變造之身分證影本，至南投縣竹山鎮○○路一四○號捷久通
    訊有限公司（下稱捷久通訊公司），以甲○○名義，偽填東信電訊股份有限公司
    （下稱東信電訊公司）之東信電訊服務申請表（下稱服務申請表，一式四聯，由
    東信電訊公司、經銷商、門市及客戶分別留存）、東信電訊三千元手機折價卷及
    合約書（下稱手機折價合約書），並於服務申請表之申請人簽章欄內，以複寫之
    方式，偽造「甲○○」署押共八枚，及於手機折價合約書之用戶同意欄內偽造「
    甲○○」署押一枚，及交付該服務申請表、手機折價合約書及變造之甲○○身分
    證影本一枚之詐術，使捷久通訊公司陷於錯誤而代向東信電訊公司申請0000
    000000號行動電話門號，及交付該門號ＳＩＭ卡一張及不詳廠牌型號之手
    機一支（不需付費，然若使用該門號未滿二年，則須支付違約金三千元），並使
    東信電訊公司亦陷於錯誤，核准乙○○使用該門號，足生損害於甲○○、捷久通
    訊公司及東信電訊公司電信資料管理之正確性，嗣因乙○○無力繳交積欠東信電
    訊公司十二月二十五日起之電話費五千六百二十元，經該公司通知甲○○後，始
    察覺上情。
二、案經高雄縣政府警察局岡山分局報請臺灣高雄地方法院檢察署檢察官偵查起訴。
    理  由
一、訊據被告乙○○固不否認因替告訴人甲○○代辦信用卡，而留有告訴人身分證影
    本，惟矢口否認有何行使偽造、變造文書以詐欺ＳＩＭ卡、手機之犯行，辯稱：
    我並沒有變造告訴人之身分證影本，也沒有偽造東信電訊服務申請書、三千元手
    機折價合約書上之告訴人署押，但是我曾於不詳日期遺失過自己的身分證，且於
    八十八年初搬家時遺失內含告訴人身分證影本之公事包，並曾就其遺失公事包一
    事在中華一路的派出所備案，0000000000號門號是他人申請的，而Ｓ
    ＩＭ卡也是他人寄到我位於中正三路四五號七樓之三的居所，我是貪圖方便才拿
    來使用，該門號不是我申辦的云云。惟查：
  (一)右揭犯罪事實，業據告訴人指訴歷歷，並有經變造之告訴人身分證影本、服務申
    請表影本、三千元手機折價合約書影本、全虹企業股份有限公司九二全法管字○
    ○一八號函、捷久通訊公司回函、東信電訊公司調閱基本資料及通話記錄費用收
    執簽回單，及記載客戶為「甲○○」，送達地址卻為「高雄市新興區○○○路四
    十五號七樓之三（即被告當時之居所地）」之八十九年三月至九十年二月之歷月
    繳費通知單、本院九十二年七月一日刑案電話查詢登記表各一紙在卷可稽，顯見
    告訴人之身分証影本確經換貼被告之照片後，持以申辦0000000000號
    門號及手機，而被告亦有明知前述門號係以告訴人名義申辦，而仍持續使用之事
    實。
  (二)被告雖於本院訊問時辯稱：曾於不詳日期遺失身分證，又曾於八十八年初搬家時
    遺失裝有客戶資料（含甲○○身分證影本）之公事包，而就遺失公事包一事，有
    在中華一路的派出所備案過云云；然就其遺失身分證與公事包之確切時間每每交
    代不清：
    1.被告先於警詢時辯稱僅公事包於八十八年底搬家時遺失云云，再於九十一年五
      月二十二日偵查時稱其身分證、照片、公事包等一同於九十年搬家時遺失云云
      ，復於九十一年十月十五日偵查時供稱其身分證係八十七年或八十八年底左右
      遺失的云云，均與其於本院訊問時辯稱：公事包係於八十八年初搬家時遺失，
      而身分証則於不詳時間遺失云云不符。
    2.被告於本院訊問時辯稱其遺失身分證時並未報案，僅在客戶資料（即裝有告訴
      人身分証影本之公事包）遺失時，始至中華一路之派出所報案云云，亦與其於
      偵查時供稱其於九十年搬家時遺失其身分證、照片、公事包，有在中華一路的
      派出所備案云云有違；其辯詞反覆，且相互矛盾，真實性堪疑。
    3.況依卷附被告身分證影本之記載可知，其係於八十九年十二月十八日始申請補
      發身分證，則若被告係於八十九年三月十四日（即前開0000000000
      號行動電話門號申請之日）前之不詳日期即已遺失其身分證，為何遲至八十九
      年底始申請補發，實與常情不符。
    4.再經承辦檢察官及本院先後電詢及函詢位在高雄市○○○路之龍華派出所及啟
      文派出所，據其等回覆均無被告遺失前開物品之備案資料等語，此有臺灣高雄
      地方法院檢察署辦案進行單、九十二年五月二日電話紀錄單、高雄市政府警察
      局鼓山分局龍華派出所九十二年六月二十八日呈報單、本院九十二年六月二十
      六日、二十七日刑案電話查詢登記表各一紙在卷可稽，益見被告所辯均無足採
      信。
  (三)被告雖辯稱該服務申請表係他人所填，並將ＳＩＭ卡寄至其當時位在高雄市○○
    ○路四十五號七樓之三之居所云云，惟查：
    1.經本院電詢捷久通訊公司，該公司職員陳伯罕則稱：為避免郵寄ＳＩＭ卡時遺
      失而遭盜打之情事發生，該公司之作法一向是填寫申請書後即立刻給予ＳＩＭ
      卡，並無郵寄之可能，本件亦係當場交付ＳＩＭ卡等語，有本院九十二年六月
      二十日刑案電話查詢登記表在卷可稽。
    2.經本院函詢捷久通訊公司「八十九年三月十四日至貴公司填寫服務申請表及三
      千元手機折價合約者為何人」，並提供貼有被告照片之變造後身分證影本，及
      貼有告訴人照片之未經變造之身分證影本，供其辨認，據其函覆稱：服務申請
      表係被告至該公司填寫的等語，此有本院九十二年六月十六日雄院貴刑九二訴
      一二八八字第三三七九○號函及捷久通訊公司回函一紙附卷可佐，可見被告於
      八十九年三月十四日確曾至捷久通訊公司填寫前開文件以申辦ＳＩＭ卡及手機
    3.被告係於九十年四月六日（即上開門號申辦日後）始將原先位於高雄市○○○
      路四十五號七樓之三之居所地變更為戶籍地，此有高雄市新興區戶政事務所九
      十二年六月十八日高市新戶一字第○九二○○○二六三四號函所附被告戶籍資
      料一份在卷可證，雖被告辯稱其身分証曾於上開門號申辦日前遺失，然遺失前
      既尚未辦理住所變更，則縱為他人拾獲或竊得，亦無從自取得之被告身分証上
      知悉被告將來之住所；加以服務申請表所填載之地址，亦非被告位於中正三路
      處之地址，設本件若非被告所為，則行為人如何得知被告當時位在中正三路之
      居所地址，而將ＳＩＭ卡寄予被告使用？是被告稱係他人將ＳＩＭ卡寄至其中
      正三路戶籍地云云顯非可採。
    4.若盜用告訴人名義申請該門號者果真另有他人，衡諸常情，該人應係為自己使
      用之目的而申辦，斷無將得來不易之ＳＩＭ卡寄予被告使用之理；且被告收受
      來路不明之ＳＩＭ卡，不覺有異，反而欣然使用；又於收受東信電訊公司八十
      九年三月十四日至同年十月二十五日間之各期繳費通知單後，均如期至銀行、
      郵局及便利商店繳費，有東信電訊公司調閱基本資料及通話記錄費用收執簽回
      單及東信電訊公司八十九年三月十四日至同年十月二十五日間之各期繳費通知
      單各一紙在卷可稽，均與常情相違；加以前開東信電訊公司八十九年三月十四
      日至同年十月二十五日間之各期繳費通知單上之地址，係記載被告前開中正三
      路四十五號七樓之三之地址，惟客戶姓名則記載告訴人之姓名（詳見偵卷第二
      十二至二十八頁），以被告與告訴人為同學關係，又曾為告訴人代辦信用卡，
      若非自始即有意冒名使用，豈有僅為貪圖方便而未經許可持續使用告訴人名義
      之門號之可能，凡此均可見被告所辯之不合情理。
  (四)遭變造身分證影本上係被告之相片，此有該身分證影本在卷可稽，復據被告陳明
    在卷；是若本件行為人另有他人，則依常理，該行為人應換貼自己照片而持之申
    請門號，以免遭察覺本人與身分證影本上之相片不符，豈有甘冒被發現持偽造證
    件之風險，使用他人相片變造身分證影本而申請門號之理。
  (五)綜上所述，前開門號係被告所冒名申請，係屬無疑，被告所辯均屬卸責之詞，諉
    無可採；從而，本案事證明確，被告之犯行堪以認定。
二、至於被告聲請與捷久通訊公司承辦前開門號申辦之業務員對質、請求鑑定服務申
    請表及三千元手機折價合約書上之簽名、聲請調查前開門號、手機現為何人使用
    、及提供其所稱於九十年五月十日，經台灣大哥大通訊電話公司通知其身分證件
    遭冒用以申請0000000000、0000000000門號供本院調查等
    情，因本案事證已臻明確，其所聲請之証據均無調查之必要，附此敘明。
三、按行動電話ＳＩＭ卡，可供通訊使用，且在一定條件下具有可轉讓性，而有相當
    之財產價值，依電信公司一般定型化契約之約定，雖行動電話門號ＳＩＭ卡之所
    有權仍屬於電信公司本身，卻得因私下之出售、轉讓行為而造成事實上所有權之
    移轉，得以刑法中詐欺取財罪之「物」論之；被告變造甲○○身分證影本，持以
    冒名申請行動電話門號，並於前開服務申請表與手機折價合約書上偽簽「甲○○
    」之署押，致使東信電訊公司誤以為係甲○○申辦，而提供該門號之ＳＩＭ卡、
    通訊服務與手機一支，核其所為，係犯刑法第二百十六條、第二百十條、第二百
    十二條之行使偽造私文書罪與行使變造特種文書罪、第三百三十九條第一項之詐
    欺取財罪；被告接續於服務申請表各聯及手機折價合約書上偽造署押之行為，均
    為偽造文書之階段行為（最高法院四十四年臺上字第八六四號判例參照）不另論
    罪；其偽造私文書及變造特種文書後，復持以行使，其偽造私文書與變造特種文
    書之低度行為，應為行使之高度行為所吸收，均不另論罪。被告所犯上開行使偽
    造私文書罪、行使變造特種文書罪及詐欺取財罪間，有方法結果之牽連關係，為
    牽連犯，應依刑法第五十五條之規定，從一重之行使偽造私文書罪處斷。
四、公訴人雖未就被告以詐術取得該門號ＳＩＭ卡一張、手機一支之詐欺取財犯行起
    訴，惟此部分與前開已起訴之行使偽造私文書部分有牽連犯之裁判上一罪關係，
    應為起訴效力所及，基於審判不可分原則，本院自應併予審理。
五、被告曾因侵占案件，經臺灣高等法院高雄分院及本院分別以八十七年度上易字第
    二一○○號及八十八年度易字第一一九八號各判處有期徒刑八月與三月確定，並
    於八十八年十二月七日縮短刑期執行完畢，有卷附臺灣高等法院被告全國前案紀
    錄表可按；其受有期徒刑執行完畢，五年以內再犯有期徒刑以上之罪，為累犯，
    應依法加重其刑。
六、爰審酌被告素行不佳，有卷附臺灣高等法院被告全國前案紀錄表可按，及其持變
    造之他人身分證影本，冒名義申辦行動電話使用，嚴重影響通訊交易秩序，同時
    損害捷久通訊公司、東信電訊公司與真正名義人甲○○之權益，且犯後猶畏罪否
    認犯行，毫無悔意，惟申辦行動電話門號後，初期尚按時繳費，嗣後積欠五千六
    百二十四元之通話費，尚非甚鉅，有東信電訊公司調閱基本資料及通話記錄費用
    收執簽回單一紙在卷可憑，及其犯罪所得、目的等一切情狀，量處如主文所示之
    刑，並諭知易科罰金之折算標準。
七、按偽造之署押，不問屬於犯人與否，沒收之，刑法第二百十九條定有明文；被告
    於前開服務申請表一式共四聯之申請人簽章欄內偽造之「甲○○」署押八枚，及
    於手機折價合約書之用戶同意欄內偽造之「甲○○」署押一枚，應併依刑法第二
    百十九條規定沒收之；至於被告變造之甲○○身分証影本一張（即被告在私自影
    印留存之真正甲○○身分証影本上換貼自己照片者），門號000000000
    0號之ＳＩＭ卡一張、不詳廠牌型號之手機一支、東信電訊公司服務申請表客戶
    留存聯一紙，雖均未扣案，然分別係被告所有供犯罪所用及犯罪所得之物，且無
    證據證明業已滅失，爰依刑法第三十八條第一項第二款、第三款規定沒收之；至
    於變造完成之甲○○身分証之影本一枚（即將貼有被告照片之甲○○身分証影本
    ，再加以影印者），業經被告於申辦上開門號、手機時，繳交與捷久通訊公司，
    又與服務申請書其中由東信電訊公司、經銷商、門市所分別留存之三聯，均已作
    為其等之內部文件，而非被告所有，爰不予宣告沒收，附此敘明。
據上論斷，應依刑事訴訟法第二百九十九條第一項前段、刑法第二百十六條、第二百
十條、第二百十二條、第三百三十九條第一項、第五十五條、第四十七條、第四十一
條第一項、第二百十九條、第三十八條第一項第二款、第三款，罰金罰鍰提高標準條
例第一條前段、第二條，判決如主文。
中      華      民      國      九十二    年      七    月    三十一    日
                                  臺灣高雄地方法院刑事第四庭
                                  審判長  法  官  陳明富
                                          法  官  卓立婷
                                          法  官  洪珮婷
右正本證明與原本無異。
如不服本判決，應於判決送達後十日內，向本院提出上訴狀。
                                          書記官  于耀文
中    華    民    國      九十二      年      七      月      三十一    日


司法院資訊處製作；財團法人民間司法改革基金會備份。
